【裁判字號】    98,訴,711
【裁判日期】    980828
【裁判案由】    違反毒品危害防制條例
【裁判全文】
臺灣臺南地方法院刑事判決               98年度訴字第711號
公  訴  人  臺灣臺南地方法院檢察署檢察官
被      告  丁○○
                    現於臺灣臺南看守所羈押中
選任辯護人  邱銘峰律師
上列被告因違反毒品危害防制條例案件，經檢察官提起公訴（98
年度營偵字第497號），本院判決如下：
    主  文
丁○○販賣第一級毒品，未遂，累犯，處有期徒刑捌年；扣案之
海洛因貳包（合計淨重零點柒公克）均沒收銷燬之。
    事  實
一、丁○○前於民國94年間，因詐欺案件，經本院以94年度簡字
    第924號判決有期徒刑3月確定；又於94年間因施用毒品案件
    ，經本院以94年度訴字第1542號判決有期徒刑9月確定；另
    於95年間，因施用毒品案件，經本院以95年度訴字第908號
    判決有期徒刑10月確定；丁○○再於96年間，因詐欺案件，
    經本院以96年度簡字第1738號判決有期徒刑4月確定；嗣上
    述有期徒刑均經減刑為有期徒刑1月15日、有期徒刑4月15日
    、有期徒刑5月、有期徒刑2月，上述有期徒刑，並均已於96
    年7月16日執行完畢。
二、詎丁○○仍不知悔改，於有期徒刑執行完畢後5年內，緣丁○○於98年3月21日中午某時，在台南縣東山鄉某雜貨店，
    向某姓名、年籍均不詳之男子，以每包新台幣（以下同）
    700 元之對價，購入第一級毒品海洛因5包，欲以為供自己
    施用，而後丁○○分別於98年3月21日13時許、同日下午某
    時及同日23時許，各施用1次海洛因（施用部分經檢察官另
    行處理），尚剩餘海洛因2包未施用，丁○○竟心生販賣其
    持有之海洛因1包，換取現金使用之意思，明知海洛因係毒
    品危害防制條例第2條第2項第1款所規定之第一級毒品，非
    經許可，不得販賣，竟仍基於販賣第一級毒品海洛因營利之
    意圖，欲以每包800元之對價，出售其持有之海洛因1包，又
    因丁○○前在行政院衛生署新營醫院（下稱署立新營醫院）
    從事美沙酮替代療法，知悉該處有從事替代療法之病患出入
    ，容易兜售海洛因，乃於98年3月22日11時許，前往臺南縣
    新營市○○街73號之署立新營醫院，丁○○見甲○○在署立
    新營醫院接受毒品戒癮治療完畢，丁○○乃在署立新營醫院
    門口，詢問甲○○有無仍在施用毒品，並打開皮夾，出示存
    放於皮夾內以夾鏈袋包裝之海洛因予甲○○觀看，著手於販
    賣海洛因之行為，而因甲○○告知丁○○其已經沒有在用海
    洛因，丁○○仍持續基於販賣海洛因之犯意，留下其聯絡電
    話00-000 0000號，並告知甲○○，如有需要可以電話連絡
    ；嗣甲○○返家後，乃告知熟識之管區警員徐啟炫，有關丁○○向其兜售海洛因乙事，警員徐啟炫乃請甲○○以電話連
    絡丁○○，與丁○○約定於同日13時許在署立新營醫院交易
    ，丁○○於接獲甲○○之電話聯絡後，仍承續上述販賣第一
    級毒品海洛因之同一犯意，於當日13時許，攜帶上開海洛因
    毒品2包，赴署立新營醫院與甲○○見面，丁○○與甲○○
    見面後，丁○○即詢問甲○○要多少數量毒品，而於丁○○
    與甲○○交談中，丁○○尚未交付海洛因予甲○○之際，即
    為在場埋伏員警乙○○、鄭吉祥、徐啟炫查獲而未遂，警員
    並當場並扣得丁○○所持有之海洛因2包（淨重0.37公克）
    。
三、案經臺南縣警察局新營分局報告臺南地方法院檢察署檢察官
    偵查起訴。
    理  由
一、就證據能力部分：
（一）按被告以外之人於審判外之言詞或書面陳述，除法律有規
      定者外，不得作為證據。刑事訴訟法第159條第1項有所明
      文。查被告之辯護人已於本院審理中，就證人甲○○於警
      訊中之陳述，爭執其證據能力（見卷附辯護人所提出刑事
      準備書狀所載），而證人甲○○於警訊中之證述內容，核
      屬被告以外之人於審判外之陳述，依據上述規定，自無證
      據能力。
（二）再被告以外之人於審判外之陳述，經當事人於審判程序同
      意作為證據，法院審酌該言詞陳述或書面陳述作成時之情
      況，認為適當者，亦得為證據；當事人、代理人或辯護人
      於法院調查證據時，知有第159條第1項不得為證據之情形
      ，而未於言詞辯論終結前聲明異議者，視為有前項之同意
      。刑事訴訟法第159條之5第1項、第2項亦有規定。查被告
      及辯護人就檢察官所提出其餘之證據方法之證據能力並不
      爭執，另被告及辯護人於本案言詞辯論終結前，亦未爭執
      其證據能力，本院審酌各該證據均非違法蒐證取得之證據
      ，復經本院於審判期日就上開證據依法進行調查、辯論，
      依法應有證據能力，先予敘明。
二、訊據被告丁○○固不否認其於98年3月21日中午不詳時間在
    臺南縣東山鄉某雜貨店前向姓名、年籍均不詳之男子購買第
    一級毒品海洛因5包，並於98年3月22日11時許攜帶2包海洛
    因至署立新營醫院，並主動與剛接受毒品戒癮治療完畢之甲○○攀談，及告知甲○○其聯絡電話，嗣甲○○返家後，以
    電話聯絡被告，並與被告約定於前開醫院急診室見面，當日
    13時許，被告至前開地點赴約，與證人甲○○見面後，即被
    埋伏在旁之警員逮捕，並扣得其身上所攜帶之2包海洛因之
    事實，惟否認有任何販賣毒品海洛因之犯行，辯稱：被告案
    發當日在署立新營醫院見證人甲○○，因雙方彼此均在署立
    新營醫院喝美沙酮戒毒，被告對證人甲○○有頗有好感，想
    認識證人甲○○，故向證人甲○○表示自己身上有毒品，詢
    問證人甲○○是否需要毒品，藉此認識該證人，被告當時並
    未表示要賣毒品予證人甲○○，更未談及價錢等，被告留下
    住家電話予證人甲○○，是希望證人甲○○可以主動聯繫被
    告（藉此認識），證人甲○○於當日中午聯繫被告，雙方於
    電話中亦未談及任何有關毒品買賣之事，僅約定何時何地見
    面，被告依約前往後，尚未與證人甲○○有任何交談，即遭
    警方逮捕，被告並未有販賣海洛因之行為，另外，被告雖於
    警詢及偵查中自白販賣海洛因，然被告曾因精神疾病前往醫
    院就醫，其自白之可信度有問題，不應據此認定被告有販賣
    海洛因之犯行云云。經查：
（一）被告曾於98年3月22日11時許前往署立新營醫院，並在署
      立新營醫院門口，詢問甲○○有無仍在施用毒品，並打開
      皮夾，出示存放於皮夾內以夾鏈袋包裝之海洛因予甲○○
      觀看，於甲○○回答未施用毒品後，被告曾留下其聯絡電
      話00-0000000號，並告知甲○○，如有需要可以電話連絡
      ，而後甲○○返家後，甲○○告知其熟識之管區警員徐啟
      炫上述情事，警員徐啟炫乃請甲○○以電話連絡被告，與
      被告約定於同日13時許在署立新營醫院見面，被告於接獲
      甲○○之電話聯絡後，於當日13時許赴署立新營醫院與甲○○見面，被告與甲○○見面後，被告曾詢問甲○○要多
      少數量毒品，被告與甲○○交談時而尚未交付海洛因予甲○○之際，即為在場埋伏員警乙○○、鄭吉祥、徐啟炫查
      獲，查獲警員並當場並扣得被告所持有之海洛因2包（淨
      重0.37公克）之情，有證人甲○○、乙○○於本院審理中
      到庭證述在卷（見本院98年8月14日審判筆錄），並有扣
      案毒品海洛因2包可據，此有扣押物品目錄表1紙、照片3
      張、毒品初步鑑驗報告單1份（見警詢卷）、法務部調查
      局98年4月29日濫用藥物實驗室鑑定書1份在卷（見本院審
      理卷）可稽。
（二）又被告曾於98年3月21日中午某時，在台南縣東山鄉某雜
      貨店，向某姓名、年籍均不詳之男子，以每包700元之對
      價，購入第一級毒品海洛因5包，而後分別於98年3月21日
      13時許、同日下午某時及同日23時許，各施用1次海洛因
      ，尚剩餘海洛因2包未施用，被告欲以每包800元，出售其
      持有之海洛因1包，換取現金，而後於98年3月22日11時許
      前往署立新營醫院，並在署立新營醫院門口，詢問甲○○
      有無仍在施用毒品，並出示海洛因予甲○○，甲○○回答
      沒有帶錢，下午再看看，被告曾留下聯絡電話予甲○○，
      並告知如果有需要，可以電話連絡，事後同日下午被告與
      甲○○約定在署立新營醫院見面交易，為警方在同日13時
      25分許在署立新營醫院內查獲，並當場扣得被告身上攜帶
      之毒品海洛因2包之事實，則據被告於警詢、偵查中及本
      院訊問時自白在卷。
（三）被告雖抗辯係對證人甲○○有好感，要認識甲○○，非要
      販賣海洛因予甲○○云云；惟據證人甲○○於本院審理中
      之證述，證人甲○○於98年3月22日11時許，係第一次與
      被告見面，之前不認識被告，又被告曾詢問證人甲○○有
      無在用（毒品），被告並告知證人甲○○其所持有東西（
      毒品）不錯，如果有需要可以打電話給被告，被告並未向
      證人要電話，亦未邀約證人吃飯、出遊，被告與證人甲○○於同日13時許第二次見面時，曾詢問證人甲○○要多少
      等語（見本院98年8月14日審判筆錄）；依據證人甲○○
      之上述證詞內容，被告與證人甲○○之談話內容，顯係在
      兜售其所持有之毒品海洛因，而非被告所抗辯單純要認識
      證人甲○○，蓋因被告與證人甲○○之談話重點，與一般
      推銷商品之過程（即詢問對方有無需要、介紹自己產品品
      質不錯、留下電話有需要可以連絡）無異；況且本院審酌
      被告於警詢、偵查及本院訊問（羈押訊問）時，均自白與
      證人甲○○2次交談，均係要出售其所持有之海洛因1包，
      換取現金，已如前述；則被告曾於98年3月22日11時許暨
      13時許，在署立新營醫院，欲販賣海洛因予證人甲○○之
      事實，可資確定。
（四）被告另抗辯其有精神方面疾病，於警詢及偵查中不能明瞭
      訊問者之問題，被告回答之真意亦屬不明，被告自白之可
      信度尚有問題云云；然被告於警詢、偵查及本院訊問（羈
      押訊問）時，所陳述之事實均一致，有各該筆錄在卷可據
      ；又被告於98年3月22日13時許，在署立新營醫院遭警方
      查獲，而在查獲之過程中，被告見埋伏警員出現，曾迅速
      將毒品塞到鞋子裡面，經警員命被告脫掉鞋子後，始發現
      毒品，且被告當場曾稱呼查獲警員乙○○為「所長」，並
      告知警員乙○○其為乙○○友人之姪子，警員將被告帶至
      警局訊問時，被告精神良好，回答警員問題時，亦無語無
      倫次、不清楚回答什麼情況之情，業據證人即查獲警員乙○○到庭證述在卷（見本院98年8月14日審判筆錄）；本
      院再審酌被告於98年3月22日11時許，能清楚知悉至何處
      物色販賣毒品之對象，與證人甲○○對談過程並無異狀，
      同日13時許遭警方查獲當時可迅速藏匿毒品，並請求警員
      幫忙等情事，於本院訊問時，亦無精神異狀，足顯被告於
      警詢、偵查及本院訊問時之自白，並無精神障礙之情狀存
      在，故被告於警詢、偵查中之自白，應可採信；被告雖提
      出精神疾病之抗辯，且請求本院調閱被告於署立新營醫院
      、奇美醫院之就診病歷，然上述證據，不足以為有利於被
      告之認定。
（五）故綜上所述，本件被告販賣第一級毒品未遂之事實，既有
      證人甲○○、乙○○之證詞在卷可據，且又有扣案海洛因
      2包在卷可稽，本件事證明確，被告上述辯解，僅係卸責
      之詞，不足採信，被告犯行均洵堪認定。
三、查被告行為後，毒品危害防制條例業於98年5月20日公布修
    正，並於98年5月22日施行，而依修正後之毒品危害防制條
    例第4條第1項、第2項規定，販賣第一級毒品、販賣第二級
    毒品罪，就得併科罰金部份，由原本新台幣一千萬元、新台
    幣七百萬元，分別提高至新台幣二千萬元、一千萬元以下罰
    金，其餘刑度雖未變，但上述罰金刑度之變更，已影響行為
    人刑罰之法律效果，自屬法律有變更，又新修正毒品危害防
    制條例第17條第2項雖增列犯第四條至第八條之罪，於偵查
    中及審判中均自白者，減輕其刑規定，但被告於本件並未自
    白犯罪，故未符合上述新法所減輕其刑規定，又上述修正後
    之毒品危害防制條例第4條第1項、第2項規定，其刑度較修
    正前為重，已如前述，故依刑法第2條第1項規定，綜合比較
    毒品危害防制條例新、舊法結果，自以適用被告行為時法律
    即舊法，較有利於被告；被告遭查獲當時，雖已著手於販賣
    第一級毒品海洛因行為之要約行為，然因尚未交付毒品海洛
    因予證人甲○○，其行為尚屬未遂階段，是核被告所為，係
    犯修正前毒品危害防制條例第4條第1項、第6項之販賣第一
    級毒品未遂罪，並應依刑法第25條第2項規定，按既遂犯之
    刑減輕之；被告販賣第一級毒品前持有第一級毒品之低度行
    為，為販賣之高度行為所吸收，不另論罪；被告於98年3月
    22日11時許向證人甲○○所為之販賣海洛因毒品之要約行為
    ，於同日13時許向證人甲○○所為之販賣第一級毒品要約行
    為，其販賣對象既屬同一，行為又具有延續性，乃屬一行為
    之接續，僅成立一罪。
四、末按修正前毒品危害防制條例第4條第1項規定：「販賣第一
    級毒品者，處死刑或無期徒刑；處無期徒刑者，得併科新臺
    幣1千萬元以下罰金」，然同為販賣第一級毒品之人，其原
    因動機不一，犯罪情節未必盡同，或有大盤毒梟者，亦有中
    、小盤之分，甚或僅止於吸毒者友儕間為求互通有無之有償
    轉讓者亦有之，其販賣行為所造成危害社會之程度自屬有異
    ，法律科處此類犯罪，所設之法定最低本刑卻同為「無期徒
    刑，得併科新臺幣1千萬元以下罰金」，不可謂不重；查被
    告雖有販賣第一級毒品之情，惟被告販賣之對象僅證人甲○○1人，且販賣行為未遂，未有所得，且係因欲換取現金，
    臨時起意為之，其犯罪情節當非與大盤毒梟者可資等同並論
    ，惟所觸犯法定本刑係死刑、無期徒刑之重罪，誠屬情輕法
    重，倘依毒品危害防制條例第4條第1項、第6項之規定，就
    被告所犯販賣第一級毒品海洛因之未遂犯行，論處法定最低
    本刑，並依未遂減輕其刑規定，仍嫌過重，是以，被告販賣
    第一級毒品之未遂犯行，衡情尚有可憫恕之處，爰依刑法第
    59條之規定，就被告所為販賣第一級毒品海洛因未遂犯行，
    酌量減輕其法定刑；另被告前於94年間，因詐欺案件，經本
    院以94年度簡字第924號判決有期徒刑3月確定；又於94年間
    因施用毒品案件，經本院以94年度訴字第1542號判決有期徒
    刑9月確定；另於95年間，因施用毒品案件，經本院以95年
    度訴字第908號判決有期徒刑10月確定；丁○○再於96年間
    ，因詐欺案件，經本院以96年度簡字第1738號判決有期徒刑
    4月確定；嗣上述有期徒刑均經減刑為有期徒刑1月15日、有
    期徒刑4月15日、有期徒刑5月、有期徒刑2月，上述有期徒
    刑，並均已於96年7月16日執行完畢，有臺灣高等法院被告
    前案紀錄表1份在卷可稽，被告於前述有期徒刑執行完畢5年
    內，再犯本件販賣毒品未遂犯行，為累犯，應依刑法第47條
    第1項規定，加重其刑，並與前述減輕其刑部分，先加後減
    ，然死刑、無期徒刑不得加重，故僅依法減輕其刑；爰審酌
    被告無視政府推動之禁毒政策，竟販賣海洛因，戕害國民身
    心健康，並破壞社會治安，所為誠屬不該，且衡酌被告犯後
    否認犯行，不具悔意之犯後態度，並兼衡其販賣毒品之次數
    、危害社會之程度、獲利之多寡及其等前科素行、智識程度
    、生活狀況等一切情狀，量處如主文所示之刑；扣案之第一
    級毒品海洛因2包（淨重0.37公克），應依修正前毒品危害
    防制條例第18條第1項前段規定沒收銷燬之。
據上論斷，應依刑事訴訟法第299條第1項，修正前毒品危害防制
條例第4條第1項、第6項、第18條第1項前段，刑法第2條第1項、
第11條、第25條第2項、第59條、第47條第1項，判決如主文。
本案經檢察官丙○○到庭執行職務。
中    華    民    國    98    年    8    月     28   日
                  刑事第八庭    審判長法  官  洪士傑
                                      法  官  許蕙蘭
                                      法  官  陳杰正
以上正本證明與原本無異。
如不服本判決應於收受本判決後10日內向本院提出上訴書狀，並
應敘述具體理由。其未敘述上訴理由者，應於上訴期間屆滿後20
日內向本院補提理由書狀（均須按他造當事人之人數附繕本）「
切勿逕送上級法院」。
                                      書記官  曾郁芳
中    華    民    國    98    年    8     月    31    日
附錄本案論罪科刑法條全文
毒品危害防制條例第4條
製造、運輸、販賣第一級毒品者，處死刑或無期徒刑；處無期徒
刑者，得併科新臺幣1千萬元以下罰金。
製造、運輸、販賣第二級毒品者，處無期徒刑或7年以上有期徒
刑，得併科新臺幣7百萬元以下罰金。
製造、運輸、販賣第三級毒品者，處5年以上有期徒刑，得併科
新臺幣5百萬元以下罰金。
製造、運輸、販賣第四級毒品者，處3年以上10年以下有期徒刑
，得併科新臺幣3百萬元以下罰金。
製造、運輸、販賣專供製造或施用毒品之器具者，處1年以上7年
以下有期徒刑，得併科新臺幣1百萬元以下罰金。
前五項之未遂犯罰之。


司法院資訊處製作；財團法人民間司法改革基金會備份。
